【裁判字號】    92,簡上,546
【裁判日期】    921112
【裁判案由】    妨害名譽
【裁判全文】
臺灣高雄地方法院刑事判決                        九十二年度簡上字第五四六號
    上  訴  人  臺灣高雄地方法院檢察署檢察官
    被      告  丙○○
右列上訴人因妨害名譽案件，不服本院高雄簡易庭九十二年度簡字第三一０八號第一
審判決（聲請簡易判決處刑案號：臺灣高雄地方法院檢察署九十二年度偵字第五七五
三號），提起上訴，本院管轄之第二審合議庭判決如左：
    主  文
原判決撤銷。
丙○○以強暴公然侮辱人，處拘役貳拾日，如易科罰金，以參佰元折算壹日。
    事  實
一、丙○○於民國（下同）九十二年二月二十日上午九時許，向設於高雄市前金區○
    ○○路四三六號四樓之財團法人海峽交流基金會（下稱海基會）南部服務處之專
    員乙○○（係行政院大陸委員會調派行政院南部聯合服務中心協同參與海基會相
    關業務），先以電話詢問有關如何提領其弟生前存放於大陸地區上海市某銀行之
    款項問題，因不了解相關法律程序，且依電話語氣誤認乙○○官腔太重，並對於
    海基會人員接聽電話時若認民眾態度不可理喻即予掛電話之處理方式無法接受，
    竟衝至海基會南部服務處櫃台前之公眾得出入之場所，大聲叫喊乙○○出來，乙
    ○○見狀即走出櫃台應答，丙○○遂基於公然侮辱之犯意，先以左手拉住乙○○
    皮帶，以右手扯住乙○○衣領之強暴方式，再以「幹你娘」與「操你媽」等不堪
    入耳之三字經辱罵乙○○。嗣經同樓層之行政院南部聯合服務中心役政署科長譚
    天強勸阻後離開。
二、案經乙○○訴由高雄市政府警察局移請臺灣高雄地方法院檢察署檢察官聲請簡易
    判決處刑。
    理  由
一、訊據被告丙○○固坦承於前揭時地以「他媽的」口頭禪辱罵告訴人乙○○之事實
    ，然矢口否認有以強暴公然侮辱告訴人乙○○之犯行，辯稱：伊沒有拉告訴人的
    衣領、皮帶，也沒有罵「幹你娘」、「操你媽」，只說口頭禪「他媽的」云云。
    惟查，被告當時拉住告訴人衣領、皮帶要往外走，並以「幹你娘」、「操你媽」
    之不雅言詞辱罵告訴人之事實，業據當時在場之吳泓軒、廖妤玲於原審時證述屬
    實（見原審卷第三十九頁），被告於原審審理時亦坦承有拉告訴人皮帶且罵三字
    經（見原審卷第四十頁），是被告於本院審理時翻異其詞，顯係避重就輕卸飾之
    詞，與事實不符，不足採信，而前揭在場證人吳泓軒、廖妤玲所述與告訴人乙○
    ○指訴情節相符，復參酌證人朱學良於原審審理時證稱被告罵告訴人耍官腔，動
    作較大（見原審卷第四十頁）及譚天強於偵查中證稱被告與告訴人發生爭執，一
    個說話態度不好，一個說不講理（見偵查卷第七十三頁背面）等情，足認被告確
    有以強暴公然侮辱告訴人之事實，是本件事證明確，被告犯行堪予認定。
二、核被告所為，係犯刑法第三百零九條第二項之以強暴公然侮辱罪。原審予以論罪
    科刑，固非無見，惟原審漏未審酌被告對告訴人施以有形物理力而公然侮辱之行
    為，其所為應該當刑法第三百零九條第二項之強暴公然侮辱罪，而非同法條第一
    項之普通公然侮辱罪，是原審就此自有適用法律之違誤，上訴人上訴意旨指摘原
    判決不當，為有理由，自應由本院將原判決撤銷改判。爰審酌被告於大庭廣眾前
    以強暴方式辱罵告訴人，致告訴人身心受創，且於本院審理時避重就輕，犯後悔
    意顯非真切，然念及事出有因，不瞭解海基會南部服務處掛電話之處理方式，一
    時衝動觸犯法律，犯後雖曾三次向告訴人道歉或送花，然此道歉方法不足填補告
    訴人所受損害，且未再積極尋求告訴人可接受之道歉方式等一切情狀，量處如主
    文所示之刑，並諭知易科罰金之折算標準。
三、至於告訴人認為被告前揭所為另涉刑法第一百三十五條第一項、第一百四十條第
    一項之妨害公務罪與同法第三百零四條之強制罪部分。經查：海基會係屬民間機
    構，主要業務有大陸地區文書驗證、兩岸交流事務諮詢服務及其他經核定之交辦
    事項，且告訴人係行政院為加強對大陸政策說明及服務功能而選派告訴人偕同參
    與相關業務，此有海基會九十二年四月九日（九二）海惠（人）字第０一０一七
    六號函附偵查卷第六十四頁可稽，是告訴人固具有公務員身份及職稱，然被告為
    本件犯行時，告訴人所從事者僅係民間團體之諮詢服務事項，並非依法執行公務
    ，又被告拉住告訴人皮帶、衣領之強暴程度未足促使告訴人為任何無義務之事，
    且當時告訴人係應被告高聲詢問而走出櫃臺，被告行為亦未妨害告訴人行使任何
    權利，是本件被告所為，尚與前揭妨害公務罪與強制罪之構成要件有間，檢察官
    亦未就此聲請簡易判決處刑，附此敘明。
據上論斷，應依刑事訴訟法第四百五十五條之一第一項、第三項、第三百六十九條第
一項前段、第三百六十四條、第二百九十九條第一項前段，刑法第三百零九條第二項
、第四十一條第一項前段，罰金罰鍰提高標準條例第一條前段、第二條，判決如主文
。
本案經檢察官甲○○到庭執行職務
中      華      民      國    九十二    年     十一     月     十二     日
                                臺灣高雄地方法院刑事第十庭
                                      審判長法  官    孫啟強
                                            法  官    張茹棻
                                            法  官    楊智守
右正本證明與原本無異。
不得上訴。
                                            書記官    王美玲
中    華    民    國      九十二      年      十一      月      十二    日
附錄法條：
中華民國刑法第三百零九條
(公然侮辱罪)
公然侮辱人者，處拘役或三百元以下罰金。
以強暴犯前項之罪者，處一年以下有期徒刑、拘役或五百元以下罰金。


司法院資訊處製作；財團法人民間司法改革基金會備份。
